臺灣高等法院刑事裁定
110年度抗字第10號
抗告人  賴世凱
                
              
            
上列抗告人因毒品危害防制條例案件，不服臺灣基隆地方法院中
華民國109年11月26日聲明異議裁定（109年度聲字第1118號）提
起抗告，裁定如下：
    主  文
抗告駁回。
    理  由
一、抗告內容概要：法院定應執行刑應遵守內外部界限、比例原
    則、公平原則，讓抗告人有悔過向上、改過自新機會，給予
    最有利之裁定。
二、駁回抗告維持原裁定之理由：
(一)受刑人即抗告人因施用毒品案件，經原審108年度訴字第24
    0號判決，施用第二級毒品罪（2罪）各處有期徒刑4月，應
    執行有期徒刑6月確定；施用第一級毒品罪（2罪），各處有
    期徒刑8月，應執行有期徒刑1年2月。施用第一級毒品罪部
    分，經本院108年度上訴字第2442號及最高法院108年度台上
    字第3817號駁回上訴確定。又因施用毒品案件，經原審
　　108年度訴字第582號判決，施用第二級毒品罪，處有期徒刑
    4月；施用第一級毒品罪，處有期徒刑8月確定。臺灣基隆地
    方檢察署檢察官於109年間以聲請定應執行刑聲請狀，詢問
    在監之受刑人是否請求就案件所有罪刑聲請定應執行刑，
    抗告人於109年3月18日勾選「否（若不請求檢察官聲請定應
    執行刑，日後即不得再請求）」並簽名捺印表明不聲請定應
    執行刑。之後，檢察官依職權向原審聲請定應執行刑，經原
    審109年度聲字第351號裁定，就案件之施用第二級毒品罪
    （得易科罰金各罪）定應執行刑有期徒刑8月確定；案件
    之施用第一級毒品罪（不得易科罰金各罪）定應執行刑有期
    徒刑1年4月確定，有臺灣基隆地方檢察署依修正刑法第50條
    受刑人是否請求檢察官聲請定應執行刑聲請狀、受刑人之本
    院被告前案紀錄表可憑。受刑人卻於109年9月30日，具狀請
    求基隆地檢署檢察官就上述案件合併定應執行刑，經基隆地
    檢署檢察官以109年10月8日基檢鈴新109執聲他758字第1099
    023389號函（下稱駁回請求處分）駁回受刑人之請求，有數
    罪併罰更定應執行刑聲請狀、駁回請求處分可憑，並經原審
    調閱基隆地檢署109年度執更字第427號、第428號執行卷宗
    核閱屬實。　　　　
(二)抗告人主張基隆地檢署108年度執字第3124號有期徒刑6月、
    109年度執字第100號有期徒刑4月，均得易科罰金。2案得易
    科罰金之判決，給受刑人之利益，若聲請與不得易科罰金之
    罪定應執行刑，得易科罰金之罪即不能易科罰金，受刑人為
    免受此不利益，才暫時勾選不請求聲請定應執行刑，待得易
    科罰金之罪繳罰後，再聲請定應執行刑。檢察官駁回受刑人
    定應執行刑請求，不利於受刑人因而聲明異議。經查，受刑
    人於基隆地檢署就所犯案件之不得易科罰金各罪與得易科
    罰金各罪，是否請求檢察官聲請定應執行刑，以書面詢問時
    ，已明確在「臺灣基隆地方檢察署依修正刑法第50條受刑人
    是否請求檢察官聲請定應執行刑聲請狀」勾選「否（若不請
    求檢察官聲請定應執行刑，日後即不得再為請求）」並簽名
    捺印，足認受刑人在明瞭聲請與否之法律效果並經權衡之後
    ，行使其程序選擇權，做出拒絕合併定應執行刑之決定。此
    舉足以發生程序選擇之效果，基於禁反言原則及維護法安定
    性、執行程序安定性之目的，不容受刑人基於投機心態，事
    後視情況而任意更改。受刑人雖於109年10月22日就109年度
    聲字第351號裁定得易科罰金之罪（有期徒刑8月）易科罰金
    執行完畢，有本院被告前案紀錄表可證；然若准許受刑人無
    視定應執行刑裁定之效力，就得易科罰金之罪易科罰金，然
    後再聲請定執行刑，造成實質上僅能執行易科罰金刑以外之
    餘刑，無疑雙重獲利；相較於其他案件無足夠資力之受刑人
    僅能選擇全部各罪聲請定執行刑，或僅就得易科罰金之罪易
    科罰金，並接受不能易科罰金各罪全部徒刑之執行，實質上
    造成執行不公平，影響個案具體妥當性且破壞法之安定性，
    受刑人應受權利濫用禁止原則拘束。
三、原審同上見解，衡酌刑罰執行程度、具體妥當性與法的安定
    性，認檢察官駁回請求處分之執行指揮並無違法或不當，聲
    明異議無理由，予以駁回，已詳述依憑之證據及認定理由，
    並無違誤。抗告內容並未具體指訴原裁定有何不當，核為無
    理由，應予駁回。
四、依刑事訴訟法第412條，裁定如主文。
中　　華　　民　　國　　110 　年　　1 　　月　　18　　日
                      刑事第二庭審判長法　官  周盈文
                                      法　官  錢建榮
                                      法　官  郭豫珍
以上正本證明與原本無異。
如不服本裁定，應於收受送達後五日內向本院提出抗告狀。
                                      書記官  葉書豪
中　　華　　民　　國　　110 　年　　1 　　月　　18　　日